【裁判字號】    90,台上,2176
【裁判日期】    900412
【裁判案由】    違反槍砲彈藥刀械管制條例
【裁判全文】
最高法院刑事判決                                九十年度台上字第二一七六號
    上  訴  人  甲○○
右上訴人因違反槍砲彈藥刀械管制條例案件，不服台灣高等法院高雄分院中華民國八
十八年二月二十四日第二審判決（八十七年度上訴字第二二二七號，起訴案號：台灣
高雄地方法院檢察署八十七年度偵字第二一八七號），提起上訴，本院判決如左：
    主  文
原判決撤銷，發回台灣高等法院高雄分院。
    理  由
本件原判決認定上訴人甲○○與蔡宗翰（業經不起訴處分確定）於民國八十七年一月
二十三日上午十一時許，駕駛蔡宗翰所有車牌號碼為ＹＨ－○八八五號之自用小客車
，未經許可共同持有可發射子彈具殺傷力之仿ＳＭＩＴＨ＆ＷＥＳＳＯＮ廠轉輪手槍
之改造手槍一支（槍枝管制編號為0000000000），由高雄市前鎮區○○○
路四四五號蔡宗翰住處前往台中市○○路○段德昌營造公司，以支票向德昌營造公司
兌換現金後，嗣於翌日凌晨二時四十分許，返回高雄市鹽城區○○○路三一一號建國
加油站前，為警臨檢查獲，並在小客車右後座扣得前揭改造左輪手槍一支及不具殺傷
力之改造手槍一支（槍枝管制編號為0000000000）與不具殺傷力之玩具金
屬空彈殼一顆等情，因而撤銷第一審之科刑判決，改判論處上訴人共同未經許可持有
可發射子彈具有殺傷力之改造槍枝罪刑，固非無見。
惟查：(一)本件原判決以上訴人未能提供「阿文」者真實姓名、年籍、住居所以供查證
，認其所辯扣案槍枝係「阿文」帶上車云云為不足採，並以扣案之槍枝係以報紙包
裹連同蔡宗翰身分證及雜物放在塑膠袋內，放置在上訴人所駕小客車右後座上，此據
蔡宗翰及查獲警員鄭喜福證述明確，認扣案槍枝係上訴人與蔡宗翰所持有。惟苟上開
槍枝並非「阿文」者置於車上，則係何人放置於車上﹖是否係蔡宗翰﹖因蔡宗翰已供
稱上開小客車及車上塑膠袋內之身分證及雜物係其所有，其於原審且稱：「去台中，
我開車，回來他（指上訴人）開車」、「（自高雄到台中再回到高雄，被告有碰到後
座的東西﹖）沒有」（見原審卷第五十一頁背面、五十二頁正面），苟蔡宗翰上開供
詞屬實，則能否謂上訴人已明知後座置有上開槍枝，而仍基於與蔡宗翰共同持有之意
，而共同管領支配該槍枝，實待研求。究竟上訴人是否知悉其所駕駛之小客車後座置
有槍枝，原審未詳予調查審認，徒以上訴人所辯上開槍枝為「阿文」所有云云為不足
採及上開槍枝置於上訴人所駕駛小客車之後座，遽認上訴人與蔡宗翰共同持有上開槍
枝，難謂無應於審判期日調查之證據未予調查之違法。(二)槍砲彈藥刀械管制條例第十
一條，業經總統於八十九年七月五日修正公布，原判決未及依刑法第二條第一項之規
定，為新舊法之比較適用，併予指明。上訴意旨，執以指摘原判決違法，非無理由，
應認有撤銷發回更審之原因。
據上論結，應依刑事訴訟法第三百九十七條、第四百零一條，判決如主文。
中      華      民      國     九十     年      四      月     十二     日
                              最高法院刑事第十庭
                                  審判長法官  莊  登  照
                                        法官  洪  明  輝
                                        法官  蔡  清  遊
                                        法官  黃  一  鑫
                                        法官  林  秀  夫
      右正本證明與原本無異
                                              書  記  官
中      華      民      國     九十     年      四      月     十九     日


司法院資訊處製作；財團法人民間司法改革基金會備份。
